臺灣屏東地方法院刑事判決　　　　　　　 96年度訴字第257號
公　訴　人　臺灣屏東地方法院檢察署檢察官
被　　　告　甲○○
　　　　　　　　　　現於臺灣屏東監獄
上列被告因違反毒品危害防制條例案件，經檢察官提起公訴（96
年度毒偵字第491 號）本院判決如下：
    主  文
甲○○無罪。
    理  由
一、公訴意旨略以：被告甲○○曾於民國94年間因施用毒品案，
    經觀察、勒戒後，因認無繼續施用毒品傾向，於94年12月15
    日釋放出所，並經臺灣屏東地方法院檢察署檢察官以94年毒
    偵字第2140號為不起訴處分確定。詎其猶不知戒絕悔改，竟
    於觀察、勒戒執行完畢釋放後5 年內，復基於施用第一級毒
    品海洛因之犯意，於96年2 月3 日中午12時40分許回溯24小
    時內某時（不含警力拘束時間），在不詳處所，施用第一級
    毒品海洛因1 次。嗣為警循線查獲。因認被告涉犯違反毒品
    危害防制條例第10條第1 項之施用第1 級毒品罪嫌等語。
二、按犯罪事實應依證據認定之，無證據不得認定其犯罪事實。
    又不能證明被告犯罪者，應諭知無罪之判決，刑事訴訟法第
    154 條第2 項、第301 條第1 項分別定有明文。再按，事實
    之認定，應憑證據，如未能發現相當證據，或證據不足以證
    明，自不能以推測或擬制之方法，為裁判基礎；且認定不利
    於被告之事實須依積極證據，苟積極證據不足為不利於被告
    事實之認定時，即應為有利於被告之認定；另認定犯罪事實
    所憑之證據，雖不以直接證據為限，間接證據亦包括在內，
    然無論直接證據或間接證據，其為訴訟上之證明，須於通常
    一般之人均不致有所懷疑，而得確信其為真實之程度者，始
    得據之為有罪之認定，倘其證明尚未達到此一程度，而有合
    理之懷疑存在，無從使事實審法院得有罪之確信時，即應由
    法院為諭知被告無罪之判決（最高法院40年臺上字第86號、
    30年上字第816 號、76年臺上字第4986號判例要旨參照）。
三、公訴人認被告甲○○涉犯施用第一級毒品罪嫌，係以臺灣檢
    驗科技股份有限公司濫用藥物尿液檢驗報告及被告尿液對照
    表為主要論據。訊據被告堅決否認有何施用毒品犯行，辯稱
    ：伊並沒有施用毒品，因為腎臟水腫，曾經至財團法人長庚
    紀念醫院高雄分院（下稱長庚醫院高雄分院）泌尿科看診開
    刀，當時有施打含有嗎啡之止痛針等語。經查：
  (一)被告於警詢中並未自白其曾於96年2 月3 日中午12時40分許
    回溯24小時內某時施用過第一級毒品，且於警詢及本院審理
    中表均一再表示其因腎臟水腫，曾至長庚醫院高雄分院注射
    止痛劑及服用止痛劑等情，而經本院依職權向長庚醫院高雄
    分院函詢結果，被告地確曾因左輸尿管狹窄併左腎水腫，而
    於96年1 月19日至該院施行內視鏡擴張手術及置管手術，並
    於96年1 月23日出院，手術方式為全身麻醉，使用含有嗎啡
    類止痛藥，分別於同年1 月19日、20日、21日於病房給予嗎
    啡類止痛藥Demerol （meperidine）40毫克肌肉注射各乙次
    ，此有該醫院（96）長庚高院字第642365、670561號函在卷
    可稽，是足見被告上開所辯與長庚醫院高雄分院函覆之內容
    相符。
  (二)其次，本院又向長庚醫院高雄分院查詢上開手術所施用之含
    有嗎啡類止痛藥，是否可能導致被告於96年2 月5 日接受驗
    尿時，檢驗出如臺灣檢驗科技股份有限公司濫用藥物尿液檢
    驗報告所載嗎啡陽性反應之結果，則經該醫院函覆表示：被
    告於96年1 月19日進行手術使用嗎啡類劑量有可能導致該驗
    尿檢驗結果，此有該醫院（96）長庚高院字第660963號函在
    卷可稽，是依上開醫院函覆之內容，可知臺灣檢驗科技股份
    有限公司濫用藥物尿液檢驗報告所載嗎啡陽性反應之結果，
    有可能係因被告進行手術時，使用嗎啡類藥物所導致之結果
    ，故上開濫用藥物檢驗報告所載之檢驗結果是否即可證明被
    告確有施用第一級毒品之犯行，即不無可疑，是依上開濫用
    藥物檢驗報告之結果，尚無法為被告不利之認定。
  (三)綜上，上開濫用藥物檢驗報告之結果既然無法為被告不利之
    認定，且被告否認其有公訴意旨所指之施用第一級毒品之犯
    行，此外，復查無其他積極證據，足認被告確有施用第一級
    毒品之犯行，被告犯罪尚屬不能證明，爰依上開法條規定及
    最高法院判例意旨，應諭知無罪之判決。
據上論斷，應依刑事訴訟法第301 條第1 項判決如主文。
本案經檢察官靳隆坤到庭執行職務
中　　華　　民　　國　　96　　年　　8 　　月　　30　　日
                  刑事第四庭    審判長法  官  莊鎮遠
                                      法  官  王以齊
                                      法  官  王炳人
以上正本證明與原本無異。
如不服本判決應於收受本判決送達後十日內向本院提出上訴書狀，
其未敘述上訴理由者，並得於提起上訴後十日內向本院補提理由
書狀（均須按他造當事人之人數附繕本）「切勿逕送上級法院」
中　　華　　民　　國　　96　　年　　8 　　月　　31　　日
                                      書記官  潘豐益
